臺灣高等法院刑事判決
111年度上訴字第2955號
上  訴  人  臺灣桃園地方檢察署檢察官
上  訴  人  
即  被  告  顏永松

選任辯護人  張簡宏斌律師
上列上訴人因被告違反毒品危害防制條例案件，不服臺灣桃園地
方法院110年度審訴字第863號，中華民國111年5月27日第一審判
決（起訴案號：臺灣桃園地方檢察署110年度偵字第9853號），
提起上訴，本院判決如下：
    主  文
原判決關於科刑部分撤銷。
顏永松犯持有第二級毒品純質淨重二十公克以上罪，累犯，處有
期徒刑壹年陸月。    
    事實及理由
一、審理範圍：
㈠、按民國110年6月16日修正公布、同月18日施行之刑事訴訟法
    第348條規定：「（第1項）上訴得對於判決之一部為之。（
    第2項）對於判決之一部上訴者，其有關係之部分，視為亦
    已上訴。但有關係之部分為無罪、免訴或不受理者，不在此
    限。(第3項）上訴得明示僅就判決之刑、沒收或保安處分一
    部為之」；同日修正公布、施行之刑事訴訟法施行法第7條
    之13規定：「中華民國110年5月31日修正通過之刑事訴訟法
    施行前，已繫屬於各級法院之案件，於施行後仍適用修正前
    刑事訴訟法第348條規定；已終結或已繫屬於各級法院而未
    終結之案件，於施行後提起再審或非常上訴者，亦同」。次
    按從保障上訴人之上訴權、當事人之程序利益及尊重當事人
    設定之攻防範圍考量，為避免被告因而受突襲判決之不利益
    結果發生，應認110 年6 月18日刑事訴訟法第348條修正施
    行前已繫屬於第一審或第二審法院之案件，在修正施行後始
    因上訴而繫屬於第二審或第三審法院者，應適用修正後規定
    以定其上訴範圍(最高法院刑事大法庭110年度台上大字第53
    75號裁定參照）。經查，本案係於上開規定修正施行後之11
    1年8月10日始繫屬於本院，有本院收文戳章附卷可考（本院
    卷第3頁），是本案上訴之效力及其範圍，應依現行刑事訴
    訟法第348條規定判斷。
㈡、本案檢察官及上訴人即被告顏永松均僅就量刑部分提起上訴
    （本院卷第23至27、31、141頁），故本院以經原審認定如
    下之事實及論罪為基礎，僅就原審判決量刑是否合法、妥適
    予以審理，且不包括沒收部分，合先敘明。
二、原審認定之事實、論罪：
㈠、原審認定之事實：
　　被告明知甲基安非他命係毒品危害防制條例第2條第2項第2
    款所規定之第二級毒品，不得非法持有，竟仍基於持有第二
    級毒品純值淨重20公克以上之犯意，於110年2月11日，在桃
    園市龍潭區某處，以新臺幣（下同）28萬元之代價，向真實
    姓名年籍均不詳，綽號「建文」之成年男子，購得如附表所
    示之第二級毒品甲基安非他命後，並自斯時起持有之（查獲
    時持有之重量、純度、純質淨重均如附表所示）。嗣於110
    年2月19日晚間9時40分許，在桃園市○○區○○路000號前為警
    查獲，並扣得如附表所示之扣案毒品，始悉上情。
㈡、原審之論罪：　　　
　　被告所為，係犯毒品危害防制條例第11條第4項之持有第二
    級毒品純質淨重20公克以上罪。
三、刑之加重事由：　　
㈠、被告前因①槍砲、竊盜案件，經臺灣臺南地方法院以91年度訴
    字第1311號各判有期徒刑5年4月、2年，定應執行有期徒刑7
    年3月，再經本院臺南分院（下稱臺南高分院）以92年上訴
    字第696號判決駁回上訴確定；②施用第一級毒品案件，經臺
    灣臺南地方法院以93年訴字第126號判決判處有期徒刑10月
    確定；③恐嚇取財案件，經臺南高分院以93年上易字第110號
    判決判處有期徒刑5年確定；上開②、③案嗣經臺南高分院以9
    3年聲字第359號裁定定應執行有期徒刑5年8月確定，並因減
    刑，再定應執行有期徒刑5年4月確定。上開三案接續執行，
    於102年10月18日假釋出監，於105年5月13日保護管束期滿
    ，假釋未經撤銷，視為執行完畢，有本院被告前案紀錄表及
    檢察官所提刑案資料查註紀錄表、執行保護管束指揮書、執
    行完畢函等資料在卷可按，其於有期徒刑執行完畢後，5年
    以內故意再犯本案有期徒刑以上之罪，為累犯。
㈡、按被告前案紀錄表、刑案資料查註紀錄表係由司法、偵查機
    關相關人員依憑原始資料所輸入之前案紀錄，並非被告前案
    徒刑執行完畢之原始證據，而屬派生證據。鑑於直接審理原
    則為嚴格證明法則之核心，法庭活動藉之可追求實體真實與
    程序正義，然若直接審理原則與證據保全或訴訟經濟相衝突
    時，基於派生證據之必要性、真實性以及被告之程序保障，
    倘當事人對於該派生證據之同一性或真實性發生爭執或有所
    懷疑時，即須提出原始證據或為其他適當之調查（例如勘驗
    、鑑定），以確保內容之同一、真實；惟當事人如已承認該
    派生證據屬實，或對之並無爭執，而法院復已對該派生證據
    依法踐行調查證據程序，即得採為判斷之依據（最高法院 1
    11年度台上字第3143號刑事判決參照）。查本件檢察官起訴
    書犯罪事實欄已載明被告上開前案之執行情形，復於證據並
    所犯法條欄說明「被告前有如犯罪事實欄所載之論罪科刑及
    執行情形，有本署刑案資料查註紀錄表附卷可憑，其於徒刑
    執行完畢5年內，故意再犯本件有期徒刑以上之罪，為累犯
    ，請依刑法第47條第1項規定加重其刑」等旨，並提出刑案
    資料查註紀錄表附於偵查為證。本案檢察官既已於起訴書記
    載被告構成累犯之前科事實及證據，並將證物一併送交法院
    ，進而具體說明刑案資料查註紀錄表所載論罪科刑之槍砲等
    前案資料與本案累犯之待證事實有關，以及釋明其執畢日期
    ，並非單純空泛提出被告之前案紀錄而已，足見檢察官就被
    告構成累犯之事實，已為主張且具體指出證明方法。又經本
    院對前揭資料踐行文書證據之調查程序，檢察官、被告及其
    辯護人均不爭執。是本案業由檢察官主張並具體指出證明方
    法後，經本院踐行調查、辯論程序，即得據以作為論以累犯
    之裁判基礎，併此說明。
㈢、本院參照司法院大法官釋字第775號解釋意旨，審酌被告前案
    所犯之罪罪質雖與本案不同，惟被告於保護管束期滿執行完
    畢後，竟不知警惕，再犯本案，且本案犯罪情節非輕，顯見
    其並未因先前之科刑及執行記取教訓，其對刑罰之反應力薄
    弱。況被告於前案執行完畢後，除本案外，另於109年間犯
    持有第二級毒品純質淨重二十公克以上罪，由臺灣臺南地方
    法院以109年訴字第1214號判決判處有期徒刑7月確定，有本
    院被告前案紀錄表及該判決在卷可佐，益徵前罪之徒刑執行
    成效不彰，被告對刑罰之反應力顯然薄弱，自我控制力及守
    法意識不佳，主觀惡性較重，有加重其刑之必要，爰依刑法
    第47條第1項規定加重其刑。　　
四、本案無毒品危害防制條例第17條第1項之適用：
　　按毒品危害防制條例第17條第1項規定：「犯第4條至第8條
    、第10條或第11條之罪，供出毒品來源，因而查獲其他正犯
    或共犯者，減輕或免除其刑。」，旨在鼓勵毒品下游者具體
    供出其上游供應人，俾進一步擴大查緝績效，揪出其他正犯
    或共犯，以確實防制毒品泛濫或更為擴散。所謂「供出毒品
    來源，因而查獲」，係指被告詳實供出毒品來源之具體事證
    ，因而使有偵查（或調查）犯罪職權之公務員知悉而對之發
    動偵查（或調查），並因而查獲者而言。而其中所言「查獲
    」，除指查獲該其他正犯或共犯外，並兼及被告所指其毒品
    來源其事。（最高法院109年度台上字第1971號判決參照）
    ；又法院非屬偵查犯罪機關，故不論被告在司法警察（官）
    調查、檢察官偵查或法院審判中供出毒品來源，事實審法院
    僅須於言詞辯論終結前調查被告之供出行為是否已破獲毒品
    來源而符合減免其刑之規定，以資審認；倘無從期待偵查機
    關在法院辯論終結前因而破獲，事實審法院對此不為調查，
    即難指為違法；如被告係於下級審或前審供出毒品來源時，
    事實審法院僅須於言詞辯論終結前，調查是否已因被告之供
    出行為而查獲其他正犯或共犯，即為已足（最高法院105年
    度台上字第1252號、第2407號判決參照）。查被告於警詢及
    偵查中僅稱其於110年2月11日，在桃園市龍潭區某處，以28
    萬元之代價，向真實姓名年籍均不詳，綽號「建文」之成年
    男子購買本案毒品，忘記聯絡方式，並稱其係跟建文當面點
    交等情（偵查卷第14頁反面至15頁、第124頁），嗣於本院
    審理時則改稱是向綽號「建文」之成年男子及名為「陳偉捷
    」之男子購買，是「陳偉捷」交付云云。然本案迄言詞辯論
    終結前，並未因被告供出上游或共犯而查獲任何毒品來源，
    有臺南市政府警察局刑事警察大隊111年8 月26日南市警刑
    毒緝字第1110493152號函、桃園市政府警察局刑事警察大隊
    111年9月5日桃警刑大五字第1110023191號函附卷可稽（本
    院卷第105、109至111頁)。再經本院向臺南市政府警察局刑
    事警察大隊詢問，僅有被告於111年6月24日向該隊偵六隊（
    非本案之查獲單位）檢舉之警詢筆錄，並未開始偵查，有本
    院公務電話紀錄及被告111年6月24日警詢筆錄在卷可憑（本
    院卷第115至121頁），故本案並無因被告供出上游而查獲任
    何毒品來源。是被告及辯護人所辯難認有據，無從依毒品危
    害防制條例第17條第1項減輕其刑。
五、撤銷原判決之理由：
㈠、原審認被告所犯事證明確，予以論罪科刑，固非無見。惟查
    ，本案檢察官已於起訴書之犯罪事實及所犯法條欄內具體指
    出被告構成累犯之事實及應加重其刑之理由，並於起訴時提
    出被告刑案資料查註紀錄表佐證，復於本院審理時再提出執
    行保護管束指揮書、執行完畢函等資料為憑，依上揭說明，
    應認檢察官已具體指出證明方法有所主張並提出證明方法。
    原審未察，遽認檢察官未具體指出證明之方法，亦未就此加
    以辯論，審理程序及判決均有違誤。是檢察官以原判決未依
    累犯規定加重被告之刑、量刑不當為由提起上訴，其上訴為
    有理由。又被告上訴請求依毒品危害防制條例第17條第1項
    規定減刑部分並非可採已如上述，故此部分之上訴為無理由
    。綜上，本案判決既有上開可議之處，自應由本院予以撤銷
    改判。
㈡、爰審酌被告素行非佳，其明知甲基安非他命係禁止持有之毒
    品，於109年間已因持有第二級毒品純質淨重二十公克以上
    罪（純質淨重約22多公克），經法院論罪科刑，竟不知悔改
    再犯本案，且本案持有之第二級毒品純質淨重高達350多公
    克，數量極多，非但戕害個人之身心健康，對社會治安造成
    潛在之危害程度亦非輕微。兼衡被告犯後坦承犯行，於本院
    審理中所自述國中畢業，已婚，無小孩，入監前與配偶同住
    ，原從事計程車駕駛工作之智識程度、家庭、經濟生活及其
    犯罪之動機、手段等情狀，量處如主文第2項所示之刑。
據上論斷，應依刑事訴訟法第369條第1項前段、第364條、第299
條第1項前段，判決如主文。
本案經檢察官賴穎穎提起公訴，檢察官賴瀅羽提起上訴，檢察官
卓俊忠到庭執行職務。
中　　華　　民　　國　　111 　年　　9 　　月　　27　　日
     　　　　　　 刑事第十六庭  審判長法　官  劉嶽承
                                      法　官  古瑞君
                                      法　官  廖紋妤
以上正本證明與原本無異。
如不服本判決，應於收受送達後20日內向本院提出上訴書狀，其
未敘述上訴之理由者並得於提起上訴後20日內向本院補提理由書
（均須按他造當事人之人數附繕本）「切勿逕送上級法院」。
                                      書記官  江珮菱
中　　華　　民　　國　　111 　年　　9 　　月　　28　　日

附表：
編號 物品名稱  數      量 鑑定結果   備         註  1 白色晶體 2包 1、編號1、2，驗前總毛重10.21公克（包裝總重約2.10公克），驗前總淨重8.11公克。 2、隨機抽取編號2鑑定，淨重6.06公克，取樣0.07公克鑑定用罄，餘5.99公克，檢出第二級毒品甲基安非他命成分，純度約96％。 3、依據抽測純度質，推估編號1、2均含甲基安非他命之驗前總純質淨重約7.78公克。 1.桃園市政府警察局搜索扣押筆錄暨扣押物品目錄表、扣押物品收據（見偵字卷第35-41 頁）。 2.內政部警政署刑事警察局110 年5 月6 日刑鑑字第1100022256號鑑定書（見偵字卷第149-150頁）。   2 淡黃色晶體 4包 1、編號3至編號6，驗前總毛重116.96公（包裝總重約5.36公克），驗前總淨重111.60公克。 2、隨機抽取編號4鑑定，淨重37.23公克，取樣0.13公克鑑定用罄，餘37.10公克，檢出第二級毒品甲基安非他命成分，純度約98％。 4、依據抽測純度質，推估編號3至編號6均含甲基安非他命之驗前總純質淨重約109.36公克。   3 白色潮濕晶體 1包 1、編號7，驗前毛重250.55公克（包裝重4.55公克），驗前總淨重246.00公克。 2、取樣0.23公克鑑定用罄，餘245.77公克，檢出第二級毒品甲基安非他命成分，純度約95％，驗前總純質淨重約233.70公克。  

附錄：
毒品危害防制條例第11條
持有第一級毒品者，處3年以下有期徒刑、拘役或新臺幣30萬元
以下罰金。
持有第二級毒品者，處2年以下有期徒刑、拘役或新臺幣20萬元
以下罰金。
持有第一級毒品純質淨重十公克以上者，處1年以上7年以下有期
徒刑，得併科新臺幣1百萬元以下罰金。
持有第二級毒品純質淨重二十公克以上者，處6月以上5年以下有
期徒刑，得併科新臺幣70萬元以下罰金。
持有第三級毒品純質淨重五公克以上者，處2年以下有期徒刑，
得併科新臺幣20萬元以下罰金。
持有第四級毒品純質淨重五公克以上者，處1年以下有期徒刑，
得併科新臺幣10萬元以下罰金。
持有專供製造或施用第一級、第二級毒品之器具者，處1年以下
有期徒刑、拘役或新臺幣10萬元以下罰金。